臺灣高等法院刑事判決　　　　　　　　100年度上易字第824號
上　訴　人　臺灣桃園地方法院檢察署檢察官
被　　　告　郭信國
　　　　　　　　　　樓
　　　　　　黃進國
　　　　　　　　　　號5樓
上列上訴人因被告竊盜等案件，不服臺灣桃園地方法院99年度易
字第1181號，中華民國100年2月10日第一審判決（起訴案號：臺
灣桃園地方法院檢察署99年度少連偵字第202號），提起上訴，
本院判決如下：
    主  文
上訴駁回。
    事  實
一、郭信國與黃進國合夥開設之水電工程行，因遭周佳寧積欠工
    程款，且拒絕聯絡杳無音訊，郭信國與黃進國乃追查周佳寧
    之去處。嗣郭信國、黃進國因聽聞居住於桃園縣蘆竹鄉○○
    村○○路32號之「黃董」與周佳寧有工程上合作投資關係，
    郭信國、黃進國2人因苦尋不著周佳寧，乃謀議侵入「黃董
    」住宅，迫使「黃董」提供周佳寧之去向，竟與少年黃○倫
    （民國82年7月生，年籍資料詳卷，由臺灣桃園地方法院少
    年法庭另案調查中），3 人基於無故侵入他人住宅及使人行
    無義務之事之犯意聯絡，惟郭信國、黃進國2人不知亦無預
    見黃○倫未滿18歲，而於99年11月19日上午10時40分許，由
    郭信國駕駛前方、後方分別懸掛「5695-TU」及「A9-4567」
    號車牌由黃進國友人吳國華承租之自用小客車（原懸掛車牌
    為5466-JJ，竊盜車牌部分經檢察官撤回上訴，原審判決確
    定），搭載黃進國、黃○倫共同前往上址，抵達後，郭信國
    等3人先行分別以頭罩蒙面，戴上手套，由黃○倫持道具槍1
    支（該槍之槍管有阻鐵，且無擊錘裝置，不具殺傷力），黃
    進國負責持西瓜刀1把，郭信國則以背包攜帶束繩及膠帶各1
    捆，推由黃進國下車按門鈴，該屋內之呂秀英誤以友人來訪
    而不察，逕開啟大門，黃進國乃喝令呂秀英入屋，郭信國、
    黃進國及黃○倫隨即未經他人允許，無故侵入呂秀英之住宅
    ，入屋後黃進國隨即脅迫呂秀英撥打電話予「黃董」請其回
    家處理工程款事宜等無義務之事，呂秀英靠近電話，欲撥打
    時，突然門鈴響起，呂秀英趁隙將大門打開，適員警據報前
    往處理，見大門打開乃進入屋內，郭信國、黃進國及黃○倫
    3人見狀分別自後門逃逸，員警當場逮捕黃進國，郭信國、
    黃○倫趁隙逃逸，警方扣得遺留現場之頭罩3個、手套2雙、
    西瓜刀1把等物，於前開自用小客車內扣得車牌「780-GLQ」
    1面、「CG-359 7」2面，嗣員警持拘票至桃園市○○路22號
    花語旅館將郭信國、黃○倫拘提到案，並於旅館房間內扣得
    手套1雙、道具槍1支，始悉上情。
二、案經呂秀英訴由桃園縣政府警察局蘆竹分局報告臺灣桃園地
    方法院檢察署檢察官偵查起訴。
    理  由
一、本件被告郭信國、黃進國所犯係死刑、無期徒刑或最輕本刑
    為3 年以上有期徒刑以外之罪，其於準備程序中就被訴事實
    為有罪之陳述，經原審告知簡式審判程序之旨，並聽取當事
    人及辯護人意見後，而依刑事訴訟法第273條之1第1項規定
    裁定進行簡式審判程序，並無不合。
二、上揭犯罪事實，業據被告黃進國於警詢、偵查、原審及本院
    、被告郭信國於原審及本院均坦承不諱，並有共犯黃○倫於
    警詢之供述，證人即告訴人呂秀英、證人吳國華於警詢、偵
    查之證述，並有刑案現場照片、現場勘察照片、支票影本、
    點工日報表、桃園縣政府警察局槍枝初步檢視報告表及照片
    在卷可佐，足認被告二人之自白與事實相符。綜上，本件事
    證明確，被告2人犯行洵堪認定。
三、核被告二人所為，均係犯刑法第306條第1項無故侵入他人住
    宅罪及第304條第2項、第1項之強制未遂罪。又被告二人與
    黃○倫脅迫呂秀英撥打電話予「黃董」，呂秀英尚未撥打之
    際，員警即到場逮捕，其等著手對呂秀英實施強制犯行之實
    行而不遂，均為未遂犯，應依刑法第25條第2項規定減輕之
    ，公訴意旨認強制罪部分已既遂，尚有未洽。被告2人以一
    行為犯無故侵入他人住宅罪、強制未遂2罪，為想像競合犯
    ，應從一重之強制未遂罪處斷，檢察官起訴意旨認應分論併
    罰，有所未合。被告二人與黃○倫就本件犯行，均有犯意之
    聯絡與行為之分擔，均為共同正犯。另按兒童及少年福利法
    第70條第1項固對於成年人與少年共同實施犯罪者，有加重
    其刑之規定，然該加重要件之成立，雖不以行為人明知共同
    正犯之年齡為必要，但至少須有不確定故意，始能依該規定
    對行為人加重處罰，若行為人主觀上並無此等預見，即無所
    謂不確定故意可言。被告黃進國係透過其乾兒子莊志強認識
    少年黃○倫，已據被告黃進國供承在卷（見原審卷第48頁反
    面），而莊志強於案發當時確實已滿18歲，此有莊志強個人
    查詢資料可參，又黃○倫之實際年齡已接近18歲，身材、面
    貌已經發育接近於一般成年人，亦有黃○倫之照片在卷足佐
    ，是以被告2人堅稱其等均不知黃○倫係未成年人等語，即
    非無據，此外，卷內亦查無其他積極證據足資證明被告2人
    主觀上明知或得預見黃○倫係未成年人，卻仍與之共同實施
    本件犯行，自無兒童及少年福利法第70條第1項加重處罰規
    定之適用。原審以被告罪證明確，適用刑法第28條、第306
    條第1項、第304條第2項、第1項、第25條第2項、第55條、
    第41條第1項前段，並審酌被告二人以蒙面攜帶西瓜刀、道
    具槍方式，侵入他人住宅，脅迫使人為無義務之事，漠視他
    人權利，破壞社會秩序，兼衡被告之素行、生活狀況、智識
    程度、犯罪之動機、目的、手段、被害人所受損害之程度，
    及被告均坦承犯行，尚有悔意，且於偵查階段已羈押1月餘
    等一切情狀，各量處有期徒刑6月，並均諭知易科罰金之折
    算標準，另扣案之頭罩3個、手套3雙、束繩1捆、膠帶1捆、
    道具槍1支、西瓜刀1把，因係被告郭信國所有，供被告等犯
    本件強制罪所用或犯罪預備之物，業據其等供承在卷，依共
    同正犯責任共同之原則，而依刑法第38條第1項第2款在被告
    二人所犯強制未遂罪之主文項下均諭知沒收。其認事、用法
    ，均無違誤，量刑亦屬妥適。
四、檢察官上訴以：被告二人於犯案時係持西瓜刀壓制告訴人意
    願、強行進入告訴人住宅，相較於一般竊案所持兇器為扁鑽
    、起子之危害性為高，原審量刑似有過輕而有違比例原則等
    語。經查，被告二人持兇器犯案，屬於刑法第57條所列「犯
    罪之手段」與「犯罪所生之危險或損害」之範疇，此事項業
    經原審加以考量而為量刑，衡以被告所犯強制罪尚屬未遂階
    段，原審之量刑應無過輕而違背比例原則之情形。檢察官係
    依告訴人之請求為本件上訴，而告訴人於本院陳述其請求上
    訴是希望被告講出至其住處之真正目的等語（見本院卷第29
    頁），告訴人並未要求更重之量刑，被告於本院亦一再表明
    其等之目的確實係為找出周佳寧，且依卷證所示並無被告其
    他之犯罪動機，而應為更重之量刑。綜上，檢察官上訴指摘
    量刑過輕，為無理由，應予駁回。
據上論斷，應依刑事訴訟法第368條，判決如主文。
本案經檢察官李金定到庭執行職務。
中　　華　　民　　國　 100　　年　　7 　　月　　13　　日
 　　　　　       刑事第二十一庭審判長法　官　周政達
                                      法　官  許永煌
                                      法　官　趙文
以上正本證明與原本無異。
不得上訴。
                                      書記官  張品文
中　　華　　民　　國　 100　　年　　7 　　月　　13　　日
附錄：本案論罪科刑法條全文
中華民國刑法第306條第1項（侵入住居罪）
無故侵入他人住宅、建築物或附連圍繞之土地或船艦者，處1年
以下有期徒刑、拘役或3百元以下罰金。
中華民國刑法第304條第2項、第1項（強制罪）
以強暴、脅迫使人行無義務之事或妨害人行使權利者，處 3 年
以下有期徒刑、拘役或 3 百元以下罰金。
前項之未遂犯罰之。
